臺灣高等法院刑事判決　　　　　　　　94年度交上易字第90號
　　上　訴　人　臺灣臺北地方法院檢察署檢察官
　　被　　　告　乙○○
上列上訴人因被告業務過失傷害案件，不服臺灣臺北地方法院九
十三年度交易字第三０五號，中華民國九十四年三月三日第一審
判決（起訴案號：臺灣臺北地方法院檢察署九十二年度偵字第二
三八００號），提起上訴，本院判決如下：
    主  文
原判決撤銷。
乙○○從事業務之人，因業務上之過失傷害人，處有期徒刑月
，如易科罰金，以佰元折算壹日。
    事  實
一、乙○○係東南汽車客運股份有限公司之司機，負責駕駛營業
    大客車載運乘客，為從事駕駛業務之人。其於民國九十二年
    五月二十七日晚間七時二十五分許，駕駛東南汽車客運股份
    有限公司車牌號碼五四○─ＡＢ號營業大客車，沿臺北市○○區○○路一段由南往北方向行駛，途經忠孝東路五段與基
    隆路一段路口欲右轉忠孝東路行駛，明知汽車行近行人穿越
    道前，應減速慢行，遇有行人穿越時，無論有無交通警察指
    揮或號誌指示，均應暫停讓行人先行通過，而依當時情狀，
    並無不能注意之情事，乙○○竟疏未注意猶貿然行駛，致所
    駕公車之右側車身，不慎撞擊沿路口東側人行道由南往北方
    向步行之行人甲○○之左側，致甲○○受有受有臉部、上唇
    部撕裂傷各二公分及左膝挫傷二x二公分之傷害。
二、案經甲○○訴由臺灣臺北地方法院檢察署檢察官偵查起訴。
    理  由
壹、程序事項：
  一、本院經當事人之同意，由受命法官於準備程序詰問證人即
      負責處理本案交通事故之警員丙○○所得之供述證據，雖
      屬被告以外之人於審判外之陳述，然於審判程序經當事人
      同意為證據，本院審酌被告經本院合法傳喚於該次訊問雖
      未到庭，然該證人已經本院法官訊問，證人且無不能自由
      供述之情形，依刑事訴訟法第一百五十九條之四之規定，
      應得為證據。
  二、被告以外之人於審判外陳述證據能力部分：
  （一）被告以外之人於偵查中向檢察官所為之陳述，除顯有不
        可信之情況者外，得為證據，刑事訴訟法第一百五十九
        條之一第二項定有明文。有關本案證人即案發當時正在
        肇事現場取締攤販之執勤警員高建豪於檢察官訊問時之
        證述，依筆錄之記載，並無不能自由供述之情形，無顯
        然不可信之情況，依前述規定，自得為證據。
  （二）其次，告訴人甲○○於發生事故當日經警方所製作之交
        通事故談話記錄表，係警方依正當程序錄供，告訴人且
        係親自經歷事實之人，本院比較告訴人於檢察官及法院
        詰問時之各次指述，雖其間針對細節部分之指述稍有不
        一，但就其被碰撞倒地之主要事實則前後一致，告訴人
        於警方詢問時之指述，因係親自經歷，與事實之認定直
        接相關，為事實認定所必須，自得作為證據，均併敘明
        。
貳、實體事項：
  一、訊之被告乙○○固不否認於駕駛之大客車經過前開地點後
      ，告訴人有跌倒於行人穿越道上之事實，惟矢口否認有何
      業務過失傷害之犯行，辯稱：我在從基隆路右轉至忠孝東
      路十字路口之行人穿越道時是綠燈，我慢速轉彎，並在靠
      邊準備停車時，才從右後視鏡發現有一行人倒在穿越道上
      。當時該十字路口有很多人騎腳踏車，並不是我撞到，轉
      彎處也不是碰撞點。嗣因公司有保險，才會和告訴人說公
      司會賠償等語，因我並無肇事，所以並未與告訴人簽寫和
      解書云云。
  二、經查：
  （一）被告於原審及本院訊問時雖一再辯稱其所駕駛之大客車
        並未碰撞告訴人，不知告訴人是如何倒地云云。惟告訴
        人於事故發生後，在臺北市市立忠孝醫院（下稱忠孝醫
        院）時向警方指稱：一輛營業大客車沿基隆路一段南轉
        東往忠孝東路五段，突然以右側車身碰撞我左側腳部倒
        地而肇事等語（見他第五九○五號卷第十七頁之交通事
        故談話紀錄表）。被告於案發後之警詢時供稱：我駕駛
        五四○─ＡＢ號營業大客車沿基隆路一段由南往北方向
        行駛欲右轉時，在行人穿越道上突然聽見碰撞聲，我便
        回頭看見走於行人穿越道上之行人甲○○倒於行人穿越
        道上，我想是我車右側車身與行人發生碰撞而肇事等語
        （見他第五九○五號卷第十六頁）；其後於檢察官訊問
        時亦供稱：當時以為撞倒人，告訴人離我五至八公尺，
        我還跑回去，當時有給他六千元醫藥費等語（見偵第二
        三八○○號卷第九、十九、二九頁）。依上所述，可知
        被告於案發後第一時間之警詢及其後之檢察官訊問時，
        均自認有撞擊告訴人，並給付告訴人六千元之事實。被
        告之供述與告訴人之指述亦無不符。若被告未撞及告訴
        人，僅因看到告訴人跌倒在地，基於救護人命之善心而
        將告訴人送醫救治，即屬義行一件，衡情實無須進而給
        付告訴人六千元。
  （二）被告雖辯稱：有可能係告訴人自己雙手提重物而跌倒云
        云。惟高建豪於檢察官訊問時證稱：我當時在取締攤販
        ，我聽到一碰撞聲，有一行人已走過馬路中間分隔島，
        他（指告訴人）從該處撐地站起來，我在十幾公尺外，
        上下班時間仍可聽到一低沈碰撞聲（見偵第二三八○○
        號卷第四一、四二、八八頁）；於原審訊問時亦證稱：
        我聽到很低沈大聲的聲響，我聽到聲音時轉頭看到行人
        爬起來，同時公車穿越行人穿越道要靠邊，該聲響很低
        沈大聲，我記得當時告訴人手上是有拿東西，但是其手
        上拿的東西不太可能造成這麼大的聲響（見原審卷第九
        七頁反面、九九頁）。亦即高建豪因聽到一聲很低沈大
        聲的碰撞聲，轉頭即看到告訴人跌倒在人行道上。告訴
        人雖表示當時手中確實提著裝有傳真機、電話機的塑膠
        袋等語。該等物品落地時會有產生碰撞聲響，亦無疑義
        ，然告訴人係年近花甲之老者，提著盛裝傳真機、電話
        機的塑膠袋行走於人行穿越道上，若不慎掉落地上，是
        否會產生足以引起一般人注意之巨大音量，並引致在一
        、二十公尺外執勤之高建豪之注意，實大有疑問。若再
        參考本案案發時間，尚屬下班之尖峰時間，案發地點更
        屬車水馬龍之交通要道，背景環境噪音當高，行人攜帶
        物品掉落地上所產生之聲響，更不致於引起注意。高建
        豪亦稱手上拿的東西不太可能造成這麼大的聲響等語。
        足見被告此部分所辯不可採信。
  （三）被告雖辯稱：當時該十字路口有很多人騎腳踏車云云。
        惟查，高建豪於檢察官訊問時稱：我聽到碰撞聲時即本
        能反應馬上轉身，當時公車已轉彎，且我確定除了該公
        車外，並無其他車輛經過，也沒有其他行人，只有他（
        即告訴人）一行人等語（見偵第二三八○○號卷第四二
        、八八頁）；其後於原審訊問時仍證稱：聽到聲響後我
        回頭就看到行人起來，公車馬上靠路邊，我很確定當時
        並沒有看到其他人、車、物；公車駕駛靠邊後，有立即
        主動下車查看，當時行人前面都沒有其他車輛，我也沒
        有看到行人後面有車輛緊急煞車等語（見原審卷第九七
        頁反面、九九頁正面）。依上所述，足證交通事故發生
        當時並無可能肇事之其他人、車，被告此部分所辯亦與
        事實不符。反而是被告駕駛營業大客車於行人穿越道上
        轉彎時，發生一極大之聲響後，並立即見告訴人跌倒於
        行人穿越道上，被告且立即主動下車查看。
  （四）告訴人因本案之撞擊受有事實欄所示之傷害之事實，亦
        有忠孝醫院九十二年六月九日忠傷字第四八號驗傷診斷
        書一紙附卷可稽（見他第五九○五號卷第三頁）。
  （五）此外，經檢察官將本案事故發生之原因送請臺北市車輛
        行車事故鑑定委員會鑑定結果，認為被告所駕駛之五四
        ○─ＡＢ號營業大客車於行人穿越道上有行人穿越時未
        暫停讓行人先行為肇事原因，此有該會九十三年六月四
        日北鑑審字第○九三三○一二四八○○號函及所檢附之
        鑑定意見書一份附卷可稽（見偵第二三八○○號卷第八
        九、九○頁）。而本案事故發生時，路面良好、無障礙
        物、視距良好、號誌動作正常，有道路交通事故調查報
        告表可按（見他卷第十八頁）。亦即被告並無不能注意
        之情形。被告於行近行人穿越道前，未暫停讓行人先行
        通過而肇事（道路交通安全規則第一百零三條），被告
        有過失，足可認定。告訴人所受之傷害係因被告之前開
        過失所致，被告之過失行為與被害人所受傷害間，有相
        當因果關係，亦可認定。綜上，被告辯稱其所駕駛之客
        運公車並未碰撞告訴人，不知告訴人是如何倒地云云，
        不可採信。
  （六）有利被告證據不足為採之理由：
      1.關於丙○○製作之道路交通事故現場圖所標示之告訴人
        跌倒位置（即該圖中所在之畫圈部位，見九十二年度他
        字第五九○五號卷第十四頁）。查丙○○於原審訊問時
        證稱：道路交通事故現場圖的圈圈是高建豪說行人倒地
        的位置，惟因當事人當時並無法指認跌倒位置，所以只
        能畫一圈圈以表示一個「可能」位置等語（見原審卷第
        九九頁反面、一○○頁正面）；其於本院訊問時亦證稱
        ：高建豪和我說行人倒在分隔島附近，但我沒有標尺吋
        ，我印象中有問司機（即被告），但司機不記得正確位
        置，我雖在圖上有畫圈圈，但不是當事人之指證等語（
        見本院卷第九六頁）。由前可知，道路交通事故現場圖
        所顯示畫圈處是否即為告訴人之倒地時之確切位置，尚
        有疑問。高建豪雖於原審訊問時陳稱：由行人起身處之
        地點及相關位置觀之，若車輛轉彎，可能迴轉半徑會大
        有問題等語（見原審卷第九八頁正面），惟其亦證稱：
        關於行人站起處到路邊的距離我並沒有測量過等語（見
        原審卷第九八頁正面）。加以本案發生於下午七時二十
        五分許，已屬夜間時間，高建豪且係在一、二十公尺外
        執勤，告訴人被撞後已自行站起並坐在路邊（見原審卷
        第九七頁反面）。則高建豪是否仍能於告訴人離開行人
        穿越道後正確指出告訴人被撞倒地之位置，亦有疑問。
        亦即丙○○所製作之道路交通事故現場圖上所標示之告
        訴人跌倒位置，不能認為即係正確之撞擊位置，自不能
        作為有利被告之認定。
      2.至於丙○○交通事故現場所拍攝之照片中（見他第五九
        ○五號卷第二二、二三頁），被告所駕駛之五四○─Ａ
        Ｂ號營業大客車外觀雖無明顯擦痕。此並據丙○○於原
        審及本院訊問時證述明確。惟人車碰撞後，車輛外觀是
        否會留有擦痕，與碰撞時剎那間之撞擊力、角度等諸多
        客觀因素均有關係，並非人車撞擊後即會在車身碰撞處
        留有痕跡。就此，丙○○於原審證稱：人跟鐵撞到，除
        非撞擊力很大，並不會有明顯擦痕；又稱：車子乾淨的
        ，找不到灰塵等語（見原審審卷第一○○頁正面）；於
        本院訊問時亦證稱：公車滿乾淨的，撞到人的話比較不
        能找到痕跡等語（見本院卷第九七頁）。是被告所駕駛
        之大客車外觀縱無明顯擦撞痕跡，亦不足以作為被告未
        撞及告訴人之證據。
  （七）綜上所述，本案事證明確，被告所辯各節係卸責之詞，
        犯行可以認定。其餘有利被告卷內證據，因不影響於本
        院判決之結果，無逐一論列之必要，附此敘明。
  三、被告係客運公司僱用之營業用大客車司機，平日以駕駛營
      業用大客車載運不特定之乘客為業，自係從事駕駛業務之
      人。被告因業務上之過失傷害人，所為係犯刑法第二百八
      十四條第二項前段之業務過失傷害罪。又被告行經行人穿
      越道不依規定讓行人優先通行，因而致告訴人受傷，應依
      道路交通管理處罰條例第八十六條第一項之規定，加重其
      刑。關於被告是否自首部分，經查，丙○○雖於交通事故
      處理現場時記載被告有親自或託人電話報警，並已報名肇
      事人姓名、地點、請警方前往處理之情形（見他第五九○
      五號卷第二○頁）。然刑法第六十二條所謂自首，係以犯
      人在其犯罪未發覺前，向該管公務員自承犯罪，並受裁判
      為要件。經查本案事故發生後，適經正在肇事現場取締攤
      販之執勤警員高建豪發覺，高建豪且已看見被告下車查看
      並立即上前了解，此經高建豪於原審證述明確（見原審卷
      第九七頁反面、第九八頁），亦即被告主動表示其肇事前
      ，高建豪已發覺本案之事故及肇事之人，被告所為與自首
      之要件不合。
  四、原審判決以：告訴人對於當時摔倒造成傷害之原因指述有
      瑕疵，本案可能係告訴人手持重物，於行人穿越道上自行
      跌倒；且告訴人受傷倒地之位置接近中央分隔島，不可能
      係大型公車右轉行人穿越道時所致島，進而認被告所駕駛
      之車輛右側車身並未擦撞告訴人，而諭知無罪之判決，固
      非無見。惟綜被告於案發後第一時間之警詢及其後之檢察
      官訊問時均自認撞及告訴人，此與告訴人之指述相符；且
      由高建豪之供述，亦可確知被告駕車轉彎時，發生一碰撞
      聲後，即見告訴人跌倒於行人穿越道上，而當時無其他人
      、車；本案經送鑑定，亦認為係被告駕駛之營業大客車於
      行人穿越道上有行人穿越時未暫停讓行人先行為肇事原因
      ，足認為被告有前述之過失。原判決未就全案事證詳為審
      酌，遽為被告無罪之判決，尚有未洽，檢察官循告訴人之
      請求，上訴指摘原審判決不當，為有理由，應由本院將原
      判決撤銷。審酌被告之智識程度、品行、過失程度、被害
      人之過失程度及受傷之情形、被告尚未與被害人成立和解
      ，犯後態度等一切情狀，量處如主文所示之刑，並諭知易
      科罰金之折算標準。
據上論斷，應依刑事訴訟法第三百六十九條第一項前段、第三百
六十四條、第二百九十九條第一項前段，刑法第二百八十四條第
二項前段、第四十一條第一項，道路交通管理處罰條例第八十六
條第一項，罰金罰鍰提高標準條例第一條前段、第二條，判決如
主文。
本案經檢察官王安明到庭執行職務。
中　　華　　民　　國　　94　　年　　8 　　月　　23　　日
                  刑事第十七庭審判長法  官  吳啟民
                                    法  官  蘇隆惠
                                    法  官  林瑞斌
以上正本證明與原本無異。
不得上訴。
                                    書記官  陳思云
中　　華　　民　　國　　94　　年　　8 　　月　　24　　日
附錄：本案論罪科刑法條全文
刑法第284條第2項
從事業務之人，因業務上之過失傷害人者，處一年以下有期徒刑
、拘役或一千元以下罰金，致重傷者，處三年以下有期徒刑、拘
役或二千元以下罰金。
